---
title: "酒後計程車費的補貼成本估計"
author: "Chiahua.Wang"
date: "2018/1/28"
output: html_document
---

```{r setup, include=FALSE}
knitr::opts_chunk$set(echo = TRUE)

```

```{r data set , message=F,warning=F,echo=F}
library(dplyr)
library(ggplot2)
library(geosphere)
library(knitr)

set.seed(12771)
options(scipen = 99999999)

restaurant = read.csv(file("kinmen-restaurant-point.csv"))
km = read.csv(file("金門隨機點_依10趴人口utf8.csv"))
load("taxi.RData")

thm = function() {
  theme_gray(base_family = "黑體-繁 中黑") + theme(text=element_text(size=18))
}

# 從 Google Maps API 導航的資料裡，取得開車的部分。

taxi.trip = data.frame()

for (i in 1:length(taxi)) {
  x1 = taxi[i][[1]]$routes[[1]]$legs[[1]]$start_location$lat[1]
  x2 = taxi[i][[1]]$routes[[1]]$legs[[1]]$end_location$lat[1]
  y1 = taxi[i][[1]]$routes[[1]]$legs[[1]]$start_location$lng[1]
  y2 = taxi[i][[1]]$routes[[1]]$legs[[1]]$end_location$lng[1]
  
  if (taxi[i][[1]]$routes[[1]]$legs[[1]]$steps[[1]]$travel_mode != "DRIVING") {
    next
  }
  
  Temp = data.frame(i = i,
                    d = distm(c(y1,x1),c(y2,x2),fun=distHaversine)[1],
                    m = taxi[i][[1]]$routes[[1]]$legs[[1]]$distance$value[1],
                    t = round(taxi[i][[1]]$routes[[1]]$legs[[1]]$duration$value[1]/60,2))
  taxi.trip = rbind(taxi.trip,Temp,stringsAsFactors=F)
  rm(x1);rm(y1);rm(x2);rm(y2);rm(Temp)
  
}



taxi.trip = mutate(taxi.trip,fee = round((100+round(ifelse((m-1000)<0,0,m-1000)/250,0)*5),0),
                     nightfee=round((100+round(ifelse((m-800)<0,0,m-800)/200,0)*5),0))

est.cars = seq(1,500,1)

taxi.est = data.frame(cars=sample(est.cars,365,replace=T))

for ( i in 1:nrow(taxi.est)) {
  taxi.est$taxiFee[i] = sum(taxi.trip$fee[sample(nrow(taxi.trip),taxi.est$cars[i],replace=T)])
}


taxi.est.y = data.frame()
for ( i in 1:10000) {
  Temp1 = sample(est.cars,365,replace=T)
  Temp2 = sapply(X = Temp1,FUN = function (x) {taxi.trip$fee[sample(nrow(taxi.trip),x,replace=T)] %>% sum()})
  
  taxi.est.y = rbind(taxi.est.y,
                     cbind(sum(Temp1),sum(Temp2)))
  rm(Temp1);rm(Temp2)
}
names(taxi.est.y) = c("cars","taxiFee")
```

## 結論

把結論寫在前面，是讓大家快點看到，節省時間。想知道原由和過程的可以再往後面看。

```{r singletaxifee, message=F,warning=F,echo=F}

ggplot(taxi.trip,aes(x=fee))+geom_density()+ggtitle("單趟計程車費機率密度分佈圖")+thm()

```

單趟的計程車費總額可能落在 `r quantile(taxi.trip$fee[order(taxi.trip$fee)],0.1)` 到 `r quantile(taxi.trip$fee[order(taxi.trip$fee)],0.9)` 之間。（90%信賴區間）

如果一天可能有 `r min(est.cars)` 到 `r max(est.cars)` 車次的話，單日及全年的計程車費可能範圍如下：

```{r daytaxifee, message=F,warning=F,echo=F}

ggplot(taxi.est,aes(x=taxiFee))+geom_density()+ggtitle("單日計程車費機率密度分佈圖")+thm()

```

單日的計程車費總額可能落在 `r quantile(taxi.est$taxiFee[order(taxi.est$taxiFee)],0.1)` 到 `r quantile(taxi.est$taxiFee[order(taxi.est$taxiFee)],0.9)` 之間。（90%信賴區間）

```{r yeartaxifee, message=F,warning=F,echo=F}

ggplot(taxi.est.y,aes(x=taxiFee))+geom_density()+ggtitle("單年計程車費機率密度分佈圖")+thm()

```

單年的計程車費總額可能落在 `r quantile(taxi.est.y$taxiFee[order(taxi.est.y$taxiFee)],0.1)[1]` 到 `r quantile(taxi.est.y$taxiFee[order(taxi.est.y$taxiFee)],0.9)[1]` 。（90%信賴區間）

## 關於這個專案

酒駕一直是個問題。facebook 的「關心金門者」在前些日子，由金門酒廠的高層提出了代駕或計程車費補貼等方式，以減少酒駕問題的討論方向。我覺得這樣的作法可以具體的改善酒駕問題，同時也反映了金門酒廠的社會責任態度，因此十分贊同這樣的討論。

但問題來了，以計程車費補貼的方式來說，該補貼多少呢？以及，這樣的補貼方式，金門酒廠面對的量體及成本又可能是多少呢？

因此我興起了念頭，開了這個 side project。

## 估計方式

原理很簡單，就是試著估計一年365天裡，每天可能會有幾趟酒後計程車，每趟可能開多遠，計程車費可能是多少錢。然後再加總起來，算一年的可能成本。

計程車開多遠的部分，先用 OpenStreetMap 取得餐廳坐標，再加上用 QGIS 建立金門隨機點坐標。接著利用餐廳的坐標及散布在全金門的隨機點坐標，隨機取兩點出來做為起、終點，然後用 Google Maps API 進行導航。如此一來，我們就取得了 `r length(taxi)` 條導航路徑資料。從中取出直線距離(d)、行駛距離(m)和行駛時間(t)來計算計程車費。

以這樣的隨機路徑為樣本，再以隨機取樣的方式估計每天可能的補貼車次，再概算出全年可能的成本。

計程車費公式：

車資 = 100+round(ifelse((m-1000)<0,0,m-1000)/250,0)*5
夜間加乘車資 = 100+round(ifelse((m-800)<0,0,m-800)/200,0)*5

## 假設條件

因為我不知道金門的餐廳每天有多少客人（開多少桌）、喝幾瓶酒、每桌有喝酒的人有多少人。但這是很重要的資訊，因為不知道每天會有多少人喝酒，就無法估計可能會產生多少酒後搭乘計程車的需求。

做為替代，這裡使用隨機分配建立模型。如果有實際上的市場調查，概估就會更接近真值。

假設條件：每天可能有`r min(est.cars)` ~ `r max(est.cars)` 車次。以及兩點直線距離小於1公里時，不會叫車；也就是沒有短乘需求。雖然研究報告顯示，酒後走路危險性還比較高一點。

## 建立隨機路徑資料

過程可以直接看 After-Drink.R 。

## 資料探索

### 資料集

taxi： Google Maps API 的 2322 筆導航路徑結果。

taxi.trip：從 taxi 中取出的兩點間直線距離(d)、行駛距離(m)和行駛時間(t)，再計算出計程車費(fee)和夜間加乘後的計程車費(nigthfee)

taxi.est：365天的計程車費估計。cars是車次、taxiFee是車資。

taxi.est.y：全年計程車費估計。cars是全年累計車次、taxiFee是全年累計車資。建立方式在原始碼裡有。基本上是先隨機取得365筆單日車次，再依車次數取得隨機路徑，計算總計費率，然後重覆1萬次。

### 探索

首先是 2068 筆隨機路徑的模擬結果。

```{r EDA , message=F,warning=F,echo=F}
library(rpart)
library(rpart.plot)

taxi.rpart = rpart(fee~m,data=taxi.trip)
rpart.plot(taxi.rpart)

```

以決策樹演算法對行駛距離及車資進行分類，可以發現隨機行駛路徑中，約有 26% 的車次其實都在5公里的距離內（4626公尺），平均車次 139 元。7公里內多達 48% （6874公尺），平均車次可以概分為 139 元、192 元等兩類。平均車資會超過 405 元的大約只佔 14%。

假設以滿足 70% 的人為目標，12 公里以內大約佔 71%，平均車資分別為 139、192、241 和 296 元。固定車資補貼 100元後，則使用者平均負擔成本分別為 39 、92、141 和196元。金酒面臨的年成本可能在 `r quantile(taxi.est.y$cars,0.1)*100` 到 `r quantile(taxi.est.y$cars,0.9)*100` 之間。

若是採固定比例補貼，那麼金酒面臨的年成本可能性如下表：

```{r rateform1,message=F,warning=F,echo=F}

rateform1 = data.frame(rate=seq(0.1,1,0.05))
rateform1$lower = quantile(taxi.est.y$taxiFee,0.1)*rateform1$rate
rateform1$upper = quantile(taxi.est.y$taxiFee,0.9)*rateform1$rate

kable(rateform1)
```

補貼策略還有很多種。例如「固定比例+最小自付額」、「固定金額+最小自付額」等等方式都可以。但在擬定這樣的策略時，必需注意誘因強度以及預期成本，設法在兩者之間取得平衡；驗證方式又是另一個討論的議題了。

## 寫在最後

原本預計一個週末就要把這個小專案寫完，但最後還是寫寫停停的，一直到快過年了才寫個架構出來。資料探索原本還想寫更多，但我後來想想，如果能讓大家自己算，不是更好嗎？於是我打算寫個 shinyapps，設定好條件，讓大家自己設定自己的估計，然後看看自己的猜想所產生的成本會是多少。

寫出來後會再丟出來給大家玩。


